【裁判字號】    99,交聲,153
【裁判日期】    990122
【裁判案由】    交管條例聲異
【裁判全文】
臺灣板橋地方法院交通事件裁定         99年度交聲字第153號
原處分機關  交通部公路總局臺北區監理所板橋監理站
異  議  人
即受處分人  甲○○
上列異議人即受處分人因違反道路交通管理處罰條例案件，對於
交通部公路總局臺北區監理所板橋監理站於民國95年3 月27日以
板監裁字第裁41-ADI400945號所為之處分（原舉發案號：臺北市
政府警察局94年10月27日掌電字第ADI400945 號）聲明異議，本
院裁定如下：
        主  文
異議駁回。
    理  由
一、原處分意旨略以：異議人即受處分人甲○○於民國（下同）
    94年10月27日下午5 時35分許，騎乘車牌號碼ARC-878 號普
    通重型機車，於臺北市○○路與藝術大學路口（北往南方向
    ），因「闖紅燈」之違規行為，經臺北市政府警察局北投分
    局交通分隊當場攔停，並以掌電字第ADI400945 號舉發違反
    道路交通管理事件通知單（下稱舉發通知單）當場製單舉發
    ，異議人未到案繳納罰鍰亦未向原處分機關陳述意見，原處
    分機關遂於95年3 月27日以板監裁字第裁41-ADI400945號違
    反道路交通管理事件裁決書（下稱裁決書），依94年12月28
    日修正公布、95年7 月1 日施行前之道路交通管理處罰條例
    第53條之規定，裁處異議人罰鍰新臺幣（下同）4 千5 百元
    。
二、聲明異議意旨略以：伊查知於94年10月27日曾經臺北市政府
    警察局北投分局開立ADI400945 號罰單，然不知被開立罰單
    之真正緣由，希望監理所能詳細告知，爰為此聲明異議云云
    。
三、按受處分人，不服道路交通管理處罰條例第8 條主管機關所
    為之處罰，得於接到裁決書之翌日起20日內，向管轄地方法
    院聲明異議，同條例第87條第1 項定有明文。次按聲明異議
    ，應以司法狀紙，敘述異議之理由，提出於原處分機關為之
    。原處分機關應於接受異議書狀後5 日內，將該案卷宗及相
    關證物，送交該管法院或其分院交通法庭，道路交通案件處
    理辦法第13條定有明文。此係交通異議事件之程序規定，受
    處分人之聲明異議須合於此項程序規定，法院始得為實體上
    之審查。又按交通法庭認聲明異議不合法律上之程式，且無
    從補正者，應以裁定駁回之，道路交通案件處理辦法第18條
    前段亦有明定。復按依道路交通案件處理辦法第2 條規定，
    該辦法所稱之交通案件為「一、違反道路交通管理處罰條例
    經公路主管機關或警察機關或其聯合設置之裁決機關處罰後
    ，聲明異議之案件。二、道路交通刑事案件。」而依道路交
    通管理處罰條例第89條前段規定「法院受理有關交通事件，
    準用刑事訴訟法之規定。」另依違反道路交通管理事件統一
    裁罰基準及處理細則第5 條規定「處理違反道路交通管理事
    件，有關文書送達之程序，依行政程序法之規定。」而駕駛
    人因交通違規事件，經監理機關依道路交通管理處罰條例裁
    處罰鍰之裁決書，其性質係屬於處理違反「道路交通管理」
    事件之行政文書，尚未達法院依道路交通案件處理辦法第2
    條第1 款所稱之「聲明異議之案件」之交通案件之程度，自
    不適用道路交通管理處罰條例第89條前段所指之法院受理「
    交通事件」準用刑事訴訟法之規定。從而，有關裁決書送達
    之程序，自應依違反道路交通管理事件統一裁罰基準及處理
    細則第5 條之規定，即適用行政程序法有關文書送達之規定
    。而行政程序法第74條第1 、2 項規定「送達，不能依前2
    條規定為之者，得將文書寄存送達地之地方自治或警察機關
    ，並作送達通知書兩份，一份黏貼於應受送達人住居所、事
    務所、營業所或其就業處所門首，另一份交由鄰居轉交或置
    於該送達處所信箱或其他適當位置，以為送達」、「前項情
    形，由郵政機關為送達者，得將文書寄存於送達地之郵政機
    關」，亦即依行政程序法第74條第1 、2 項規定所為之寄存
    送達，並未準用民事訴訟法第138 條第2 項規定，自應於寄
    存送達當日即生送達之效力（參照臺灣高等法院暨所屬法院
    97年法律座談會刑事類第42號提案審查意見及研討結果）。
四、經查：本件原處分機關於95年3 月27日所作之板監裁字第裁
    41-ADI400945號裁決書，經以郵寄掛號方式，投遞至異議人
    位於臺北縣板橋市○○路○ 段5 號7 樓之戶籍地址即實際住
    所而為送達，惟因未獲會晤本人亦無受領文書之同居人、受
    雇人或應受送達處所接收郵件人員，遂於95年4 月3 日上午
    9 時許，將上開裁決書依法寄存送達於板橋江翠郵局21支局
    ，並作送達通知書2 份，1 份黏貼於應受送達人住居所門首
    ，1 份置於該受送達處所信箱或其他適當位置，以為送達，
    此有交通部公路總局臺北區監理所板橋監理站送達證書影本
    1 紙暨其上之勾選記載附卷足憑。上開送達地址係異議人之
    實際住所（此觀異議人本件聲明異議狀亦記載上開地址為其
    實際居住地址即明），復查無其他積極證據可資證明上開裁
    決之送達通知書，有遭他人竊取或遺失之情事，是揆諸前開
    說明，上開裁決書已於寄存之日即95年4 月3 日合法送達於
    異議人。從而，異議人如不服原處分機關所為前開裁決而欲
    聲明異議，其20日之合法提出異議期間即自95年4 月4 日（
    即該裁決書送達之翌日）起算，至遲應於95年4 月26日（原
    計算20日期間末日為4 月23日，適為星期日，故順延1 日，
    又異議人住所地位於臺北縣板橋市，依法院訴訟當事人在途
    期間標準第4 條第1 款第2 目之規定，應依同標準第2 條第
    1 款中之「地方法院在途期間」欄所載日數，扣除在途期間
    2 日）前聲明異議。然異議人未於上開期日前聲明異議，卻
    遲至97年5 月9 日始向原處分機關陳述意見，復於99年1 月
    12日始提出本件聲明異議狀，有交通部公路總局臺北區監理
    所板橋監理站交通違規案件陳述書1 紙及臺北區監理所板橋
    監理站交通違規裁決收文章附於聲明異議狀上足參，是異議
    人本件聲明異議，已逾20日之法定異議期間，揆諸前揭說明
    ，該聲明異議自不合法律上之程式，且屬無從補正之事項，
    異議人之聲明異議，於程序上既已不合法，是其所提異議理
    由，本院自無從加以審究。
五、從而，本件異議人於合法收受本件裁決書後，逾20日之聲明
    異議期間始為本件聲明異議，本件聲明異議不合法律上之程
    式，且無從補正，應予駁回。
據上論斷，應依道路交通案件處理辦法第18條前段，裁定如主文
。
中    華    民    國    99    年    1     月    22    日
                  交通法庭    法  官  吳幸娥
以上正本證明與原本無異
如不服本裁定應於送達後5日內向本院提出抗告狀
                                書記官  黃頌棻
中    華    民    國    99    年    1     月    22    日

司法院資訊處製作；財團法人民間司法改革基金會備份。
